臺灣臺北地方法院刑事判決　　　　　　 100年度易字第2500號
公　訴　人　臺灣臺北地方法院檢察署檢察官
被　　　告　宏廣股份有限公司
兼　代表人　王中元
上列被告等因違反勞動基準法案件，經檢察官聲請以簡易判決處
刑（100年度調偵字第847號），本院認不宜以簡易判決處刑，改
依通常程序審理，本院判決如下：
    主  文
本件免訴。
    理  由
一、公訴意旨詳如附件聲請簡易判決處刑書所載，因認被告王中
    元違反勞動基準法第五十五條第一項之規定，應依同法第七
    十八條規定處罰，被告宏廣股份有限公司應依同法第八十一
    條處罰。
二、按犯罪後之法律已廢止其刑罰者，應諭知免訴之判決；並得
    不經言詞辯論為之，刑事訴訟法第三百零二條第四款、第三
    百零七條分別定有明文。
三、按「違反第十三條、第十七條、第二十六條、第五十條、第
    五十一條或第五十五條第一項規定者，科三萬元以下罰金。
    」固為本案被告行為時勞動基準法第七十八條之規定。然被
    告行為後，該條業經立法院於民國一百年六月十三日三讀修
    正為「違反第十三條、第十七條、第二十六條、第五十條、
    第五十一條或第五十五條第一項規定者，處新臺幣九萬元以
    上四十五萬元以下罰鍰。」，亦即已將行為人即雇主拒不支
    付之退休金之行為予以除罪化，而處為行政罰鍰，並經總統
    於同年六月二十九日以華總一義字第一○○○○一三六一八
    一號令公布，並依中央法規標準法第十三條之規定，於公布
    日起算之第三日生效，此有立法院法律系統列印資料、立法
    院公報、總統府公報列印資料等在卷可稽，揆諸前揭說明，
    被告王中元犯罪後之法律已廢止其刑罰，而現行法令上復無
    科以刑罰之明文。被告宏廣股份有限公司方面，雖勞動基準
    法第八十一條：「法人之代表人、法人或自然人之代理人、
    受僱人或其他從業人員，因執行業務違反本法規定，除依本
    章規定處罰行為人外，對該法人或自然人並應處以各該條所
    定之罰金或罰鍰。」並未修正，但同法第七十八條已除罪化
    ，則該代表人所屬之法人併予科以該條規定之罰金刑之規定
    亦已隨之不復存在（而成為處以各該條所定之罰鍰）。揆諸
    前揭說明，爰不經言詞辯論，逕為諭知免訴之判決。
據上論斷，應依刑事訴訟法第四百五十二條、第二百八十四條
之一、第三百零二條第四款、第三百零七條，判決如主文。
中    華    民    國  100    年    8      月    31    日
                    刑事第十庭  法  官  姚念慈
上正本證明與原本無異。
如不服本判決應於收受送達後10日內向本院提出上訴書狀，並應
敘述具體理由；其未敘述上訴理由者，應於上訴期間屆滿後20日
內向本院補提理由書（均須按他造當事人之人數附繕本）「切勿
逕送上級法院」。告訴人或被害人如對於本判決不服者，應具備
理由請求檢察官上訴，其上訴期間之計算係以檢察官收受判決正
本之日期為準。
                                書記官  劉芸珊
中    華    民    國  100    年    8      月    31    日
臺灣臺北地方法院檢察署檢察官聲請簡易判決處刑書
                                    100年度調偵字第847號
    被     告  宏廣股份有限公司
                         設新北市○○區○○路535號5樓
    兼 代表人  王中元 男 71歲（民國○○年○月○○日生）
                      國民身分證統一編號：Ｚ000000000號
                      住新北市○○區○○街3巷11之1號5樓
                      居新北市○○區○○路535號5樓
    選任辯護人  彭志傑律師
上列被告因違反勞動基準法案件，業經偵查終結，認宜聲請逕以
簡易判決處刑，茲將犯罪事實及證據並所犯法條分敘如下：
            犯罪事實
一、王中元為新北市○○區○○路535號5樓宏廣股份有限公司（
    下稱宏廣公司）之負責人，係上開公司法人之代表人，亦屬
    勞動基準法所定之雇主。緣宏廣公司於民國72年6月2日起，
    僱用楊娟娟任職卡通動畫畫圖著色，平均薪資新臺幣（下同
    ）2萬1841元。王中元明知勞工工作15年以上年滿55歲者，
    得自請退休，及勞工退休時，雇主應依勞動基準法第55條第
    1項關於勞工退休金給與標準給與勞工退休金。而楊娟娟於
    99年11月30日向宏廣公司辦理退休，雇主應依上開規定給退
    休金，竟以公司經營困難為由，拒不支付楊娟娟退休金95萬
    84元。
二、案經新北市政府勞工局函送及本署簽分偵辦。
            證據並所犯法條
一、證據清單及待證事項
┌──┬──────────┬────────────┐
│編號│證    據    名    稱│待     證     事     實 │
├──┼──────────┼────────────┤
│ 一 │被告王中元之自白    │坦承未給付退休金給楊娟娟│
│    │                    │之事實。                │
├──┼──────────┼────────────┤
│ 二 │證人楊娟娟之證詞    │佐證伊於99年11月30日向宏│
│    │                    │廣公司辦理退休，即遭被告│
│    │                    │拒絕給付退休金，迄今均未│
│    │                    │給付之事實。            │
├──┼──────────┼────────────┤
│ 三 │新北市政府勞工局100 │佐證全部犯罪事實。      │
│    │年1月7日北勞資字第  │                        │
│    │1000024175號函、宏廣│                        │
│    │公司設立登記資料、楊│                        │
│    │娟娟勞保投保資料    │                        │
└──┴──────────┴────────────┘
二、核被告王中元所為，係違反勞動基準法第55條第1項之規定
    ，應依同法第78條處斷。被告宏廣公司請依同法第81條第1
    項之規定科處罰金。
三、依刑事訴訟法第451條第1項聲請簡易判決處刑。
    此  致
臺灣臺北地方法院
中    華    民    國   100    年    7     月    22    日
                              檢察官  邱舜韶
本件正本證明與原本無異
中    華    民    國   100    年    8     月    5     日
                              書記官
本件係依刑事訴訟法簡易程序辦理，法院簡易庭得不傳喚被告、
輔佐人、告訴人、告發人等出庭即以簡易判決處刑；被告、被害
人、告訴人等對告訴乃論案件如已達成民事和解而要撤回告訴或
對非告訴乃論案件認有受傳喚到庭陳述意見之必要時，請即另以
書狀向簡易法庭陳述或請求傳訊。
附錄本案所犯法條全文
勞動基準法第55條
（退休金之給與標準）
勞工退休金之給與標準如左：
一、按其工作年資，每滿一年給與兩個基數。但超過十五年之工
    作年資，每滿一年給與一個基數，最高總數以四十五個基數
    為限。未滿半年者以半年計；滿半年者以一年計。
二、依第 54 條第 1 項第 2 款規定，強制退休之勞工，其心神
    喪失或身體殘廢係因執行職務所致者，依前款規定加給百分
    之二十。
前項第 1 款退休金基數之標準，係指核准退休時一個月平均工
資。
第 1 項所定退休金，雇主如無法一次發給時，得報經主管機關
核定後，分期給付。本法施行前，事業單位原定退休標準優於本
法者，從其規定。
勞動基準法第78條
（罰則（四））
違反第 13 條、第 17 條、第 26 條、第 50 條、第 51 條或第
 55 條第 1 項規定者，科 3 萬元以下罰金。
勞動基準法第81條
（處罰之客體）
法人之代表人、法人或自然人之代理人、受僱人或其他從業人員
，因執行業務違反本法規定，除依本章規定處罰行為人外，對該
法人或自然人並應處以各該條所定之罰金或罰鍰。但法人之代表
人或自然人對於違反之發生，已盡力為防止行為者，不在此限。
法人之代表人或自然人教唆或縱容為違反之行為者，以行為人論
。